臺灣新北地方法院板橋簡易庭民事判決
111年度板簡字第731號
原      告  陳彥蓉  
訴訟代理人  劉邦川律師
複  代理人  賴怡雯律師
被      告  寶加企業社即陳姵如

被      告  芸妮有限公司


法定代理人  蕭碧月  
共      同
訴訟代理人  林延諭  
上列當事人間請求返還價金事件，本院於民國111年6月17日言詞
辯論終結，判決如下：
    主      文
被告應給付原告新臺幣270,000元，及自民國111年1月15日起至
清償日止，按週年利率5%計算之利息。
訴訟費用由被告負擔。
本判決得假執行。但被告如以新臺幣270,000元為原告預供擔保
，得免為假執行。
    事實及理由
一、原告主張：
　㈠被告寶加企業社為被告芸妮有限公司(下稱芸妮公司)之服務
    據點，被告芸妮公司為愛妮雅化妝品之台北總公司，應與實
    際推銷之被告寶加企業社共同負責，合先敘明。
　㈡原告於民國110年7月8日傍晚行經海山捷運站出口，經被告寶
    加企業社即陳姵如(即愛妮雅海山店)員工攔下稱「填問卷、
    幫個小忙，不會耽誤妳太多時間，也不會留資料」後，引導
    至附近新北市○○區○○路00巷00弄0號店裡，經店員推銷優惠
    價新臺幣(下同)300元之洗面乳，再向原告提供儀器測試後
    ，推銷基本款、升級款方案，稱前者1星期可做臉1至2次，
    升級款3天1次，期間可達1年至1年多。原告原僅表示只需基
    本款，但被告員工以可享更多折扣為由，誘使原告購買升級
    款之方案，並以信用卡刷卡80,000元。嗣原告又經其他被告
    員工再以滿150,000元即可成為會員，享有商品升級、做臉1
    年半及會員禮之鼓吹下，認知上開服務期間及內容，再刷卡
    70,000元；兩次消費共計150,000元。其後，被告拿出商品
    請求原告拆包裝檢查並主動讓原告體驗做臉後，被告始提出
    商品買賣契約供原告簽署(系爭契約甲)，並開立發票，讓原
    告帶走洗面乳、會員禮，其餘商品全部由店家保管，並預約
    3日後再做臉。
　㈢原告於110年7月11日如期前往，惟當日經被告員工告知前次
    購買商品為大量消耗品，每3個月用完，每次補充需25,000
    元，時逢優惠補充1年份，只要75,000元，再以原告既前已
    消費150,000元，如今再補充商品1年份後，與成為VIP額度3
    00,000元相差不遠，成為VIP將有VIP禮電動按摩椅可選，鼓
    吹原告繼續消費，被告員工一再詢問原告信用卡使用狀況，
    並宣稱可將消費金額延至下期、設定分期，並表示當日如果
    刷120,000元，原告信用卡可以各刷多少錢等等，原告認110
    年7月8日既已成為升級款會員，卻未告知還需另購買商品消
    耗品，並表示經濟壓力過大，當下並未決定消費，惟被告員
    工持續以現辦理信用卡，有分期0利率活動，進而將原告手
    機打開銀行網頁讓原告線上辦卡，惟並未辦成，被告員工又
    稱銀行很近，可陪同原告去辦卡，嗣復要求原告簽署商品價
    格為75,000元之商品買賣契約書(下稱系爭契約乙)、商品價
    格為120,000元之商品買賣契約書(下稱系爭契約丙)，原告
    隨即表示需再思考，並質疑為何有2份契約，嗣因深怕未簽
    署契約無法離開，故仍簽署系爭契約乙、丙，再回家考慮，
    原告當日並未帶回或使用該次契約商品單所示之任何商品。
　㈣原告返家後發覺，被告前後說詞反覆不一，隨即於110年7月1
    1日利用行政院網頁填寫資料申訴，並委託律師以110年7月1
    3日台北古亭郵局存證號碼第740號存證信函(下稱系爭存證
    信函)解除契約，請求被告於文到7日內返還270,000元，或
    刷退信用卡款項，惟被告並未返還或刷退款項。
　㈤被告之行為已有違反依消費者保護法第19條、第19條之2規定
    ，原告已於110年7月13日以系爭存證信函解除系爭契約甲、
    乙、丙，被告應返還刷卡款項270,000元。縱僅認110年7月8
    日為訪問買賣，原告亦已依前開消費者保護法第19條解除系
    爭契約甲，被告應返還150,000元，110年7月11日所簽之系
    爭契約乙、丙，皆附有保留約定，實質上尚未成立，原告經
    考慮後不欲進行該消費，被告受領價金120,000元，乃無法
    律上原因，致原告受有財產損害120,000元，原告得依不當
    得利之法律關係，請求被告返還120,000元。
　㈥為此，爰依消費者保護法第19條、民法第179條規定，提起本
    件訴訟。並聲明：⒈被告應給付原告270,000元，及自起訴狀
    繕本送達翌日起至清償日止，按週年利率5%計算之利息。⒉
    願供擔保請准宣告假執行。
二、被告答辯要旨：
　㈠原告於110年7月8日、同年7月11日係至被告店内進行消費行
    為，與消費者保護法所定訪問買賣之銷售地點須在消費者的
    住居所或其他場所要件不符；又所謂其他場所係指與住居所
    相類之辦公室或工作場所等日常作息活動之場所，至於業者
    之營業所，非屬此處所稱之其他場所。
　㈡被告否認以填問卷方式引導原告至店内，或推銷基本款、升
    級款方案。被告員工於110年7月8日先徵詢原告有無意願參
    加免費膚質測試，經其表示願意參加而主動至被告營業場所
    ，被告並非以協助填問卷方式引導原告至店内消費。又被告
    為原告進行免費膚質測試後，針對原告膚況提供檢測結果及
    諮詢，之後才詢問其有無意願免費試用被告公司產品及體驗
    護膚服務，如原告不願意，被告亦不會強迫推銷。本件原告
    既已先在被告公司進行產品體驗，對於商品功能與特色已有
    一定程度的了解，被告再與消費者確認實體商品買賣並無7
    日退換貨之適用，經原告瞭解且同意後進行簽約，所有商品
    亦在簽約後交由原告逐一拆封檢視確認是否有瑕疵，雙方基
    於自由意志而訂立契約。
　㈢被告係銷售美容保養品而非美容保養課程，消費者得持商品
    於被告之分支機構接受免費肌膚護理服務直至商品使用完畢
    為止，被告針對消費滿一定額度之消費者，提供VIP禮遇，
    原告亦自承對VIP禮電動按摩椅有興趣，進而同意於110年7
    月11日加購120,000元之產品，被告係得原告同意加購120,0
    00元之產品後，始接受原告交付信用卡刷卡消費。若未經原
    告同意，被告如何取得原告交付之信用卡，若被告以強硬方
    式取得原告之信用卡，被告豈會讓原告保留反悔之權利，原
    告又豈可能不報警或逕向銀行申請止付，原告所言實與一般
    常情有違。原告加購120,000元之產品後，因擔心消費金額
    過大，被告乃同意原告得保留將消費金額降至75,000元，惟
    約明應於翌日向被告確定並通知被告，故兩造方另有簽訂75
    ,000元之商品買賣契約書而未刷卡之情形。原告既未於期限
    内通知被告要將消費金額降至75,000元，原告於110年7月11
    日消費金額即確定為120,000元，原告所為之消費係其基於
    自由意志而訂立。
　㈣並聲明：⒈原告之訴及假執行之聲請均駁回。⒉如受不利益判
    決，願供擔保請准宣告免為假執行。
三、法院之判斷：
    原告主張其於110年7月8日向被告購買價值150,000元之商品
    ，並刷卡消費150,000元；復於110年7月11日至被告店家刷
    卡消費120,000元等情，業據提出統一發票、刷卡明細、系
    爭契約甲、乙、丙及系爭存證信函為證，且為被告所不爭執
    ，堪信屬實。至原告主張其已解除系爭契約甲、乙、丙，而
    得請求被告返還價金270,000元，則為被告所否認，並以前
    詞置辯，經查：
  ㈠按通訊交易或訪問交易之消費者，得於收受商品或接受服務
    後7日內，以退回商品或書面通知方式解除契約，無須說明
    理由及負擔任何費用或對價，但通訊交易有合理例外情事者
    ，不在此限；消費者於第1 項所定期間內，已交運商品或發
    出書面者，契約視為解除；通訊交易或訪問交易違反本條規
    定所為之約定，其約定無效，消費者保護法第19條第1 項、
    第4 項、第5 項分別定有明文。而所謂「訪問交易」，係指
    企業經營者未經邀約而與消費者在其住居所、工作場所、公
    共場所或其他場所所訂立之契約，同法第2 條第11款亦有規
    定，蓋現代企業經營者求新求變，促銷方式多樣化，訪問交
    易之消費者通常欠缺事前準備及心理狀況，於企業經營者訓
    練有素或日新月異之促銷手段，在未深思熟慮情況下逕與企
    業經營者訂立契約，所在多有，為貫徹保護消費者之權益、
    促進國民消費生活安全，提昇國民消費生活品質，消費者保
    護法乃特就此種交易型態予以明文規範，賦予消費者7 日之
    猶豫期間，以便其能於猶豫期間內依法解除契約。又消費者
    保護法第2 條第11款條文所謂之「邀約」，應係本於消費者
    之自願，如係出於企業經營者之誘導邀約下，消費者之同意
    ，仍非純粹出於自願，則非該條所稱之「邀約」，現行實務
    上常見有「誘導邀約」情況，即企業經營者往往藉由展覽、
    贈送或其他活動方式，取得與消費者接觸之機會，以各式說
    法誘發消費者與之締約之動機，使消費者「被動」同意在其
    住居所、工作場所、公共場所、其他場所或前往企業經營者
    之營業所、辦公處所，洽談締約事宜，並於該次洽談中即與
    企業經營者合意締約，消費者於此種「誘導邀約」下同樣具
    有欠缺事前準備與未及深思熟慮之情，故應認於此種情狀下
    締結之買賣契約，仍屬於消費者保護法所規範之「訪問交易
    」，契約當事人之權利義務仍應有該法相關規範之適用。又
    消費者保護法為民法之特別法，所特別創造之買受人法定解
    除權，不以契約標的物存有瑕疵為必要，另此項解除權，乃
    屬形成權，因消費者單方對企業經營者為意思表示即生效力
    ，本不以起訴為必要，更無須徵得企業經營者之同意，是該
    法第19條第1 項所規定買受人解除權之行使，亦不以退回商
    品為唯一之方式，以書面而為解除之意思表示通知，亦屬適
    法，並於書面發出時，契約即告解除，而所謂以「書面」為
    解除之意思表示通知，所著重者並非書面之形式，凡可藉由
    文字方式表達解除契約之意思者，無論是以實體文書之紙張
    為之，抑或係以電子文字方式為之，均應認係此處所稱之書
    面，始符立法意旨。
  ⒈原告主張被告公司員工於110年7月8日以填問卷之方式引導至
    寶加企業社即愛妮雅海山店，嗣被告公司員工向原告推銷優
    惠價300元之洗面乳，並使用儀器測試原告臉上肌膚，進而
    推銷價值150,000元之商品等情，雖為被告所否認，然依被
    告所述，其於110年7月8日徵詢原告有無意願參加免費膚質
    測試，原告應允而前往被告營業處所，可見原告於110年7月
    8日前至被告營業處所，乃係因被告公司員工以免費膚質測
    試為誘因，誘使原告至被告營業處所進行膚質測試，進而購
    買被告公司販售之商品，原告對此未有事前之心理準備，實
    處於誘導邀約之情境，又被告公司員工利用提供免費膚質測
    試之際向原告強力推銷，致原告未及對美容商品之全部功能
    、效果、銷售價格等重要資訊有充足認識及為完全思考、比
    價之際即為簽約，核諸前揭消費者保護法立法理由之說明，
    應認兩造於110年7月8日訂立之美容商品買賣契約即系爭契
    約甲屬於消費者保護法中之訪問交易。
  ⒉又原告於110年7月8日基於被告誘導邀約與被告訂立系爭契約
    甲，購買價值150,000元之商品，並於同日預約3日後即110
    年7月11日至被告營業處所進行肌膚護理服務，被告公司員
    工復於110年7月11日利用提供肌膚護理服務之機會，向原告
    推銷價值120,000元之商品，而由被告自陳原告於110年7月1
    1日加購價值120,000元之商品，然擔心消費金額過大，被告
    乃同意原告得保留將消費金額降至75,000元之權利，原告因
    而於同日簽立商品價值分別為75,000元、120,000元之商品
    買賣契約書即系爭契約乙、丙等情觀之，可見原告於110年7
    月11日再次向被告購買價值120,000元之商品時，原告對於
    美容商品之全部效能、銷售價格等重要資訊，仍處於未能完
    全充分深思熟慮之狀態，本件被告利用110年7月8日進行訪
    問交易時，同時讓原告預約3日後即110年7月11日至同一處
    所進行肌膚護理服務之機會，誘使原告於110年7月8日購買
    價值高達150,000元之商品後之短短3日內，再次刷卡消費購
    買價值120,000元之商品，堪認原告於110年7月11日與被告
    訂立之美容商品買賣契約即系爭契約丙，亦屬消費者保護法
    之訪問交易。
  ⒊是以，原告既訪問交易之消費者，自得依消費者保護法第19
    條第1項之規定，無須說明理由及負擔任何費用或價款，於
    簽訂系爭買賣契約之7日猶豫期間內以書面通知被告解除系
    爭買賣契約，本件原告已於110年7月13日以系爭存證信函，
    向被告主張依消費者保護法第19條第1項規定解除契約，並
    請求返還價金乙情，業據原告提出系爭存證信函為證，則原
    告主張系爭契約甲、丙業已解除，自屬有據。
  ㈡按契約解除時，當事人雙方回復原狀之義務，除法律另有規
    定或契約另有訂定外，受領之給付為金錢者，應附加自受領
    時起之利息償還之，民法第259條第2款定有明文，本件原告
    既已依消費者保護法第19條第1項規定解除系爭契約甲、丙
    ，則其依前開規定，請求被告返還已支付之價金270,000 元
    ，洵屬可採。
四、綜上所述，原告依消費者保護法第19條第1項解除契約，並
    請求被告給付270,000元，及自起訴狀繕本送達翌日即111年
    1月15日起至清償日止，按週年利率5%計算之利息，為有理
    由，應予准許。
五、本件事證已臻明確，兩造其餘之攻擊防禦方法及所提證據，
    於判決結果不生影響，爰不一一論列，併此敘明。
六、本件係適用簡易訴訟程序所為被告敗訴之判決，爰依職權宣
    告假執行。另被告陳明願供擔保，請求免為假執行，核無不
    合，爰酌定相當擔保金額准許之。
中　　華　　民　　國　　111 　年　　7 　　月　　15　　日
                  臺灣新北地方法院板橋簡易庭
                            法  官  施函妤
以上為正本係照原本作成。
如不服本判決，應於送達後20日內，向本院提出上訴狀並表明上
訴理由，如於本判決宣示後送達前提起上訴者，應於判決送達後
20日內補提上訴理由書（須附繕本）。
中　　華　　民　　國　　111 　年　　7 　　月　　16　　日
                            書記官  吳昌穆